最高法院刑事判決　　　　　　九十四年度台上字第五三一九號
　　上　訴　人　 甲○○
　　　　　　　　　　　　號之1.
　　　　　　　　　　　　（另案在台灣台北監獄台北分監執行
　　　　　　　　　　　　中）
上列上訴人因強盜案件，不服台灣高等法院中華民國九十四年七
月十九日第二審判決（九十四年度上訴字第一四三三號，起訴案
號：台灣板橋地方法院檢察署九十三年度偵字第一九九０八號）
，提起上訴，本院判決如下：
    主  文
上訴駁回。
    理  由
按刑事訴訟法第三百七十七條規定，上訴於第三審法院，非以判
決違背法令為理由，不得為之。是提起第三審上訴，應以原判決
違背法令為理由，係屬法定要件。如果上訴理由書狀並未依據卷
內訴訟資料，具體指摘原判決不適用何種法則或如何適用不當，
或所指摘原判決違法情事，顯與法律規定得為第三審上訴理由之
違法情形，不相適合時，均應認其上訴為違背法律上之程式，予
以駁回。本件原判決依憑上訴人甲○○不利於己之陳述與被害人
即證人郭傳勛、陳有田及證人曾順德在警詢或檢察官偵查中或第
一審之證供，以及卷附贓物認領保管單、照片與扣案之機車鑰匙
等證據，本於推理作用，而維持第一審依牽連犯規定論處上訴人
意圖為自己不法之所有，而搶奪他人之動產，因脫免逮捕，而當
場施以強暴累犯罪刑之判決，駁回上訴人在原審之上訴。上訴人
之上訴意旨略稱：（一）原判決既認定上訴人駕駛竊來之機車，
乘被害人陳有田不備之際，自其背後搶奪其佩掛於脖子上之金項
鍊，得手後駕駛機車逃離現場，迨繞行四、五條街，下車步行時
，跟蹤而至之被害人出面攔阻，上訴人為脫免逮捕而情急抵抗等
情，則上訴人倉皇離開搶奪現場，行至途中被撞遇，距離犯罪現
場已四、五條街，難謂係當場，此時如雙方發生爭執，上訴人實
施強暴或脅迫，不能以強盜論罪，原判決竟斷章取義，執本院民
國二十八年上字第一九八四號判例前半段之論述，為不利於上訴
人之論斷，而置後段於不論，其引喻顯失依據。（二）原判決既
認上訴人以為已擺脫他人追捕，始停下機車步行之辯解，為可採
信，卻割裂本院二十八年上字第一九八四號判例，擇取該判例前
半段所謂「不失為當場」之論述，對上訴人定罪科刑，而對心證
如何形成與該判所稱「除可另成其他罪名外，不生以強盜論」之
見解不同之結論，未置一語，顯與程序正義暨採證法則相違，同
有判決理由矛盾之違法。（三）稽諸卷內罪證及客觀評價，上訴
人主觀上僅侷限於搶奪之犯意，在逃離搶奪現場逾四、五條街後
，因誤判情勢，以為驚險已過而喪失危機意識時，意外出現尾隨
趕到之被害人（陳有田），心虛急欲逃離，迫於無奈而觸犯傷害
罪名，但上訴人係離開現場後始為被害人撞遇，與本院二十八年
上字第一九八四號判例意旨之後段相當，與刑法第三百二十九條
準強盜罪之構成要件有間。如認上訴人未逃離搶奪之犯罪當場，
則被害人既在當場由上訴人口袋取回金項鍊，即難謂上訴人非屬
未遂犯，應減輕其刑，原判決對此有利於上訴人之事項，未予置
喙，亦難認為適法云云。經查：刑法第三百二十九條所謂當場，
並不以實施竊盜或搶奪者尚未離去現場為限，即已離盜所而在他
人跟蹤追躡中者，仍不失為當場。依原判決事實欄之認定，關於
準強盜部分，其犯罪事實為上訴人於九十三年十二月二十六日下
午四時二十分許，基於搶奪之犯意，駕駛前揭機車行經台北縣三
重市○○○街信義公園旁，趁被害人不備之際，自被害人背後徒
手搶奪被害人佩掛於脖子上之金項鍊一條，得手後隨即駕駛前揭
機車往正義南路方向逃逸，被害人發現其金項鍊遭搶，即駕駛機
車自後追趕，上訴人逃逸轉入台北縣三重市○○○路六十五巷內
，因已脫離被害人視線，以為已擺脫跟蹤追躡，乃將機車停放於
該巷路旁，回頭若無其事行走，被害人隨後趕到，見上訴人將機
車停放於該巷路旁而迎面走來，隨即以機車攔阻，並下車抓住上
訴人手臂，質問上訴人搶奪其金項鍊之事，上訴人為脫免逮捕，
當場揮拳朝被害人臉部毆擊，並與被害人互為扭打，嗣上訴人轉
身欲逃跑，被害人高呼搶劫，並繼續追趕，上訴人復與之拉扯扭
打，被害人因此受有鼻下及上唇擦傷之傷害（傷害部分未據告訴
及起訴），附近居民聞聲加入追捕，於台北縣三重市○○○路六
十五巷十六號前，一同將上訴人制伏，並自上訴人口袋內取出被
害人遭搶之金項鍊一條，警察據報亦趕赴現場處理等情，則原判
決因而論以刑法第三百二十九條之準強盜罪，並未違反本院二十
九年上字第一九八四號判例意旨，又上訴人既已搶得財物，自屬
既遂，原判決未依未遂犯規定減輕其刑，於法亦無不合，上訴意
旨（一）、（三），任憑己意，漫事指摘原判決違反該判例及未
依未遂犯規定減輕其行為違法云云，自難認係適法之第三審上訴
理由。另原判決認定上訴人前述犯罪事實，以及該等事實如何該
當於準強盜罪之構成要件，業於理由內詳細說明其得心證之理由
，並對上訴人辯解無準強盜故意云云，詳予指駁說明，核其論斷
說明並無理由不備或前後矛盾之情形，上訴意旨（二），未依卷
內訴訟資料，而任憑己意，漫事指摘，亦不能認係適法之第三審
上訴理由。從而，本件關於準強盜部分之上訴，應認其違背法律
上之程式，予以駁回。又原判決依刑法第三百二十條第一項論以
竊盜罪部分，係屬刑事訴訟法第三百七十六條第二款所列不得上
訴於第三審之案件，原不得上訴於第三審，而與之有裁判上一罪
關係之準強盜部分之上訴，復不合法，無從併為實體審理，故此
部分之上訴，亦應從程序上併予駁回，附予敘明。
據上論結，應依刑事訴訟法第三百九十五條前段，判決如主文。
中　　華　　民　　國　九十四　年　　九　　月　二十九　日
                      最高法院刑事第六庭
                          審判長法官  洪　明　輝
                                法官  黃　一　鑫
                                法官  魏　新　和
                                法官  林　秀　夫
                                法官  林　勤　純
      本件正本證明與原本無異
                                      書  記  官
中　　華　　民　　國　九十四　年　　十　　月　　四　　日
                                                      Ｌ
